臺灣臺北地方法院刑事判決　　　　　　100年度審訴字第117號
公　訴　人　臺灣臺北地方法院檢察署檢察官
被　　　告　王佳慈
上列被告因違反毒品危害防制條例案件，經檢察官提起公訴（10
0 年度毒偵字第2329號），被告於準備程序中就被訴事實為有罪
之陳述，經本院合議庭裁定由受命法官獨任進行簡式審判程序，
並判決如下：
    主    文
王佳慈施用第一級毒品，累犯，處有期徒刑拾月。扣案如附表編
號一所示之物沒收銷燬。扣案如附表編號二所示之物均沒收；又
施用第二級毒品，累犯，處有期徒刑肆月。應執行有期徒刑壹年
。扣案如附表編號一所示之物沒收銷燬。扣案如附表編號二所示
之物均沒收。
    事    實
一、王佳慈前於民國87年間因施用毒品案件，經法院裁定送觀察
    、勒戒後，認無繼續施用毒品之傾向，於88年1 月1 日執行
    完畢釋放，並經臺灣臺北地方法院檢察署檢察官於88年1 月
    7 日以87年度偵字第26466 號為不起訴處分確定。又於90年
    間因施用毒品案件，經法院裁定送觀察、勒戒後，認有繼續
    施用毒品傾向，經臺灣士林地方法院以91年度毒聲字第452
    號裁定令入戒治處所施以強制戒治，嗣因戒治成效經評定為
    合格，經本院裁定停止戒治，所餘戒治期間付保護管束，而
    於91年10月17日出所並付保護管束，於92年5 月4 日期滿；
    刑事部分，經臺灣士林地方法院以91年度訴字第269 號判決
    判處有期徒刑4 月確定。又於93年間因施用毒品案件，經臺
    灣士林地方法院以93年度訴字第432 號判決分別判處有期徒
    刑8 月、4 月並定應執行有期徒刑10月，經上訴後，為臺灣
    高等法院以94年度上訴字第864 號判決駁回上訴確定；復於
    95 年 間因施用毒品案件，經臺灣士林地方法院以95年度第
    247 號判決判處有期徒刑1 年確定，嗣因逢中華民國96年罪
    犯減刑條例施行而減刑為有期徒刑6 月，上開3 罪刑即有期
    徒刑10月、10月、6 月，經接續執行，於96年8 月13日因縮
    短刑期假釋出獄，假釋中並付保護管束，嗣於96年11月6 日
    保護管束期滿，其未執行之刑，以已執行論。另於95年間因
    毒品、偽造文書案件，經臺灣士林地方法院各判處有期徒刑
    1 年並定應執行有期徒刑1 年10月，毒品部分上訴後，為臺
    灣高等法院撤銷改判為有期徒刑1 年，減為有期徒刑6 月，
    上開偽造文書部分嗣亦經減為有期徒刑6 月，並與前開於93
    年間因施用毒品案件，經臺灣士林地方法院所分別判處有期
    徒刑8 月、4 月經減刑為有期徒刑4 月、2 月，並經臺灣高
    等法院以97年度聲減字第1135號裁定減刑及定應執行有期徒
    刑1 年3 月，甫於97年7 月17日執行完畢（構成累犯) 。
二、詎王佳慈猶不知悔改，復基於施用第一級毒品之犯意，於10
    0 年7 月26目下午6 時許，在新北市○○區○○街61號5 樓
    居住處內，以其所有如附表編號二之注射針筒將第一級毒品
    海洛因注射至體內之方式，施用第一級毒品海洛因1 次；復
    基於施用第二級毒品之犯意，於100 年7 月26日下午6 時許
    ，在上址貴陽街住處內，以將第二級毒品甲基安非他命置於
    其所有之玻璃球吸食器（業已丟棄，未扣案）內，在下點火
    燃燒，以鼻吸煙霧之方式，施用第二級毒品甲基安非他命1
    次。嗣為警於100 年7 月26日晚間9 時許，在臺北市松山區
    ○○○路4 段156 號3 樓東華飯店第307 號房查獲，並扣得
    如附表所示之物。又經警採其尿液送驗結果，呈嗎啡、可待
    因、甲基安非他命、安非他命陽性反應，而查悉上情。
三、案經臺北市政府警察局松山分局報請臺灣臺北地方法院檢察
    署檢察官偵查起訴。
    理    由
一、認定犯罪事實所根據之證據及理由：
（一）被告王佳慈於審理時自白上開犯罪事實等語明確（見本院
      卷第29至33頁背面）。
（二）被告於100 年7 月26日為警查獲時所採得之尿液（尿液檢
      體編號：049584），經送臺灣尖端先進生技醫藥股份有限
      公司，確呈嗎啡、可待因、安非他命、甲基安非他命陽性
      反應，有該公司所出具之濫用藥物檢驗報告、臺北市政府
      警察局偵辦毒品案件尿液檢體委驗單各1 紙附卷可稽（見
      偵卷第56頁、第54頁）。
（三）復有附表編號一、二所示之物扣案可佐。其中附表編號一
      所示之物經送往慈濟大學濫用藥物檢驗中心鑑定結果，確
      屬第一級毒品海洛因乙節，有該中心100 年8 月29日慈大
      藥字第S0000000號鑑定書1 紙在卷可稽（見偵卷第58頁）
      。
（四）關於本件被告係於觀察、勒戒及強制戒治執行完畢釋放後
      5 年後再犯，公訴人起訴程序是否符合法定程序要件，茲
      說明如下：
    1.按毒品危害防制條例於92年7月9日修正公布，自93年1月9
      日施行，其中第20條、第23條將施用毒品之刑事處遇程式
      區分為「初犯」、「5年內再犯」、「5年後再犯」。依其
      立法理由之說明：「初犯」，經觀察、勒戒或強制戒治，
      應為不起訴處分或不付審理之裁定；經觀察、勒戒或強制
      戒治執行完畢釋放後，「5年內再犯」者，因其再犯率甚
      高，原實施之觀察、勒戒及強制戒治既已無法收其實效，
      爰依法追訴或裁定交付審理。至於經觀察、勒戒或強制戒
      治執行完畢釋放後，「5年後再犯」者，前所實施之觀察
      、勒戒或強制戒治已足以遮斷其施用毒品之毒癮，為期自
      新及協助其斷除毒癮，仍適用「初犯」規定，先經觀察、
      勒戒或強制戒治之程式。從而依修正後之規定，僅限於「
      初犯」及「5年後再犯」二種情形，始應先經觀察、勒戒
      或強制戒治程序。倘被告於5年內已再犯，經依法追訴處
      罰，縱其第3次（或第3次以上）再度施用毒品之時間，在
      初犯經觀察、勒戒或強制戒治執行完畢釋放5年以後，已
      不合於「5年後再犯」之規定，且因已於「5年內再犯」，
      顯見其再犯率甚高，原實施觀察、勒戒或強制戒治，已無
      法收其實效，即應依該條例第10條處罰（最高法院97年度
      第5次刑事庭會議決議參照）。
    2.經查，被告曾有事實欄所載之施用毒品犯行，有臺灣高等
      法院被告前案紀錄表1紙附卷可稽，其本件施用毒品犯行
      屬「3犯以上」，非屬「初犯」及「5年後再犯」之情形，
      依上開說明，自應逕予以論罪科刑。
（五）綜上，被告之自白核與事實相符，應堪採信。本案事證已
      臻明確，被告前揭犯行洵堪認定。
二、論罪科刑部分：
（一）按海洛因係毒品危害防制條例第2 條第2 項第1 款所定之
      第一級毒品，甲基安非他命則係毒品危害防制條例第2 條
      第2項 第2 款所規定之第二級毒品，是核被告所為，係犯
      毒品危害防制條例第10條第1 項、第2 項之施用第一級毒
      品罪及施用第二級毒品罪。其施用第一級毒品海洛因及第
      二級毒品甲基安非他命前、後持有第一級、第二級毒品之
      低度行為，均為施用之高度行為所吸收，不另論罪。其所
      犯上開二罪間，犯意各別、行為互殊，應予分論併罰。另
      被告有事實欄一所載前科執行情形，有臺灣高等法院被告
      前案紀錄表1 份在卷可參，其受有期徒刑執行完畢後，5
      年內故意再犯有期徒刑以上之本罪，均為累犯，均應依刑
      法第47條第1 項之規定加重其刑。
（二）量刑理由：
      爰審酌被告於受觀察、勒戒、強制戒治及多次刑事處罰後
      ，猶另萌施用毒品之犯意，再犯本案施用毒品，顯見其戒
      除毒癮之意志薄弱，且未衷心悛悔，本應重懲，惟念及其
      施用毒品僅戕害其自己身心，並無加害他人，且其犯後坦
      承犯行，態度尚稱良好，併參酌其犯罪動機、目的、手段
      ，及檢察官求刑等一切情狀，分別量處如主文所示之刑，
      並定其應執行之刑，以資懲儆。
（三）沒收部分：
      扣案之如附表編號一所示之物，經鑑定結果為第一級毒品
      海洛因成分，已認定如前，不問屬於犯人與否，應依毒品
      危害防制條例第18條第項前段之規定沒收銷燬之。又扣案
      如附表編號二所示之物，係被告所有供或預備供施用第一
      級毒品海洛因所用之物乙節，業經被告自承在卷（見本院
      卷第29頁背面），應依刑法第38條第1 項第2 款規定宣告
      沒收。至其扣案之如附表編號三所示之物，非被告所有（
      見偵卷第8 頁背面），亦與本件被告所犯前開之罪無涉，
      爰不予沒收之宣告，附此敘明。
三、據上論斷，應依刑事訴訟法第273 條之1 第1 項、第284 條
    之1 、第299 條第1 項前段，毒品危害防制條例第10條第1
    項、第2 項、第18條第1 項前段，刑法第11條前段、第47條
    第1 項、第51條第5 款、第38條第1 項第2 款，判決如主文
    。
本案經檢察官鄭東峰到庭執行職務。
中    華    民    國   100    年    10    月    31    日
                  刑事第二十庭  法  官  顧正德
以上正本證明與原本無異。
如不服本判決應於收受送達後10日內向本院提出上訴書狀，並應
敘述具體理由；其未敘述上訴理由者，應於上訴期間屆滿後20日
內向本院補提理由書（均須按他造當事人之人數附繕）「切勿逕
送上級法院」。
                                書記官  郭錦賢
中    華    民    國   100    年    10    月    31    日
附錄本案所犯法條：
毒品危害防制條例第 10 條
施用第一級毒品者，處 6 月以上 5 年以下有期徒刑。
施用第二級毒品者，處 3 年以下有期徒刑。
附表：
編號一：第一級毒品海洛因壹包（毛重：零點柒伍肆玖、淨重：
        零點伍壹柒公克、驗餘淨重：零點伍零伍玖公克 )。
編號二：注射針筒貳支。
編號三：手機門號0000000000號SIM卡壹張。